臺灣士林地方法院民事判決
106年度訴字第1180號
原      告  聯發電機股份有限公司


法定代理人  葉蔡傳  
訴訟代理人  薛銘鴻律師
被      告  瀚崑實業有限公司

兼上一人之
法定代理人  白添福  
上列當事人間請求給付貨款事件，本院於民國111年2月15日言詞
辯論終結，判決如下：
    主  文
被告瀚崑實業有限公司、白添福各應給付原告新臺幣壹佰玖拾萬
元，及均自民國一百零六年七月十三日起至清償日止，按年息百
分之五計算之利息；如其中一人為一部或全部給付時，另一被告
於該給付範圍內同免給付責任。
訴訟費用由被告負擔。
本判決於原告各以新臺幣陸拾肆萬元供擔保後，得假執行。但被
告如各以新臺幣壹佰玖拾萬元為原告預供擔保，得免為假執行。
    事實及理由
壹、程序事項
本件原告起訴時，係依其與被告瀚崑實業有限公司（下與被告
  白添福合稱被告，分稱瀚崑公司、姓名）於民國100年8月17日
  簽訂買賣合約（下稱系爭合約）之約定請求貨款，而系爭合約
  已約定由本院合意管轄（見本院卷一第20頁），是本院自有管
  轄權，合先敘明。
按訴狀送達後，原告不得將原訴變更或追加他訴，但被告同意
  、請求之基礎事實同一、擴張或減縮應受判決事項之聲明者，
  不在此限，此觀民事訴訟法第255條第1項第1-3款規定自明。
  查原告原係依系爭合約之約定，向瀚崑公司請求給付貨款，並
  聲明瀚崑公司應給付其新臺幣（下同）190萬元，及自106年3
  月25日起至清償日止，按年息5％計算之利息。嗣則追加主張白
  添福曾承諾無條件擔保給付上開貨款，而追加請求白添福給付
  上開本息，並更正、減縮利息起算日及主張被告間應負不真正
  連帶債務，最終並將聲明變更為：如主文第1項所示，核均與
  上開規定相符，應予准許。
貳、實體事項
原告主張：㈠伊與瀚崑公司前於100年8月17日簽訂系爭合約，由
  瀚崑公司向伊訂製IHI&JATIM配電盤（下合稱系爭配電盤，JAT
  IM部分下稱系爭JATIM配電盤），價金為325萬5000元，並約定
  第2期貨款應於系爭JATIM配電盤交貨後60日給付。嗣雙方於10
  0年10月20日由白添福代表瀚崑公司進行會議，同意系爭JATIM
  配電盤內之比壓器（下稱系爭比壓器）變更使用樂士股份有限
  公司之廠牌（下稱樂士牌），其後伊並已於101年間，依約出
  貨予瀚崑公司，且經瀚崑公司驗收完畢。詎瀚崑公司僅支付部
  分價金，尚餘190萬元（下稱系爭剩餘貨款）未付，是伊得依
  系爭合約第2條第2項第2款約定，請求瀚崑公司給付系爭剩餘
  貨款，並加計法定遲延利息。㈡又白添福為瀚崑公司之實際負
  責人，曾於104年2月10日開立以其個人為付款人、票面金額各
  25萬元之8紙本票（下合稱系爭本票）予原告，用以擔保支付
  系爭剩餘貨款，並另於106年3月23日與原告之協調會議中，承
  諾於106年4月15日前，將由其個人無條件擔保支付系爭剩餘貨
  款，而與伊成立履約保證性質之擔保契約（下稱系爭擔保契約
  ），是伊自得依系爭擔保契約關係，一併請求白添福給付系爭
  剩餘貨款，並加計法定遲延利息。而被告均係以清償系爭剩餘
  貨款為同一目的，本於各別發生原因，對伊各負全部清償義務
  ，是如任一被告為給付時，另一被告於該給付範圍內應同免給
  付責任，爰聲明如主文第1項所示。
被告則以：㈠瀚崑公司於100年7月4日簽訂系爭合約前，曾由白
  添福製作並出具電路設計圖樣（下稱系爭圖樣一），其內已記
  載並確認比壓器之規格為24KV/120V/500VA（下稱24KV規格）
  、CIC巧力工業股份有限公司品牌（下稱巧力牌），且於簽訂
  系爭合約後之100年10月5日，瀚崑公司亦曾由白添福製作並出
  具電路設計圖樣（下稱系爭圖樣二），確認比壓器之規格為24
  KV規格，僅同意變更為樂士牌。然原告交付之系爭JATIM配電
  盤中之系爭比壓器使用之規格竟為22KV/120V/500VA（下稱22K
  V規格），不合系爭合約之約定規格，屬無法達到預定效用之
  瑕疵貨品。嗣瀚崑公司出口轉售予印尼國之P.T.JATIM TAMAN 
  STEEL MFG.（下稱JATIM公司）後，不時有電壓不穩之異常狀
  況及伴隨異聲之情形（下稱系爭異常），並陸續於105年5月31
  日發生爆炸燒毀事故（下稱系爭事故一）、105年8、9月間發
  生燃燒事故（下稱系爭事故二，與系爭事故一，合稱系爭事故
  ），造成JATIM公司生產停工衍生商業損害，向伊求償，瀚崑
  公司並因而必須派員飛往印尼及訂購修復零件，支付旅費、零
  件費、出口費各3萬1300元、15萬1200元、8664元，共19萬116
  4元，是原告應負物之瑕疵擔保責任，不得請求尾款，縱得請
  求，瀚崑公司仍得依民法第227條不完全給付規定，請求原告
  賠償，並得以之抵銷。㈡又106年3月23日協調會議之紀錄為原
  告人員所撰寫，屬原告單方面之表述，白添福之真意實則僅係
  承諾於106年4月15日完成調查、釐清本案貨款責任而已，並無
  擔保給付之意思等語，資為抗辯。並聲明：⒈原告之訴駁回。⒉
  如受不利之判決，願供擔保，聲請宣告免為假執行。
兩造協議簡化之不爭執事項（見本院111年2月15日言詞辯論筆
  錄，本院並依論述需要，調整其順序或簡化其文字用語，且刪
  除兩造各自表述部分）：　
㈠原告與瀚崑公司於100年8月17日簽訂系爭合約，約定瀚崑公司
  向原告購買系爭配電盤，約定價金為325萬5000元，系爭合約
  書如本院卷一第48-57頁原證1所示，契約條款整理如下：
⒈系爭合約第2條第2項第2款約定付款條件：第二期Jatim部分交
  貨時，甲方（即被告）應給付250萬4250元予乙方（即原告）
  ，票期為交貨後60天。
⒉系爭合約第4條第1項約定保證責任：乙方所提供之貨品經業主
  驗收後，正常情況使用下保固1年，天災地變或人力不可抗拒
  之災變時，不在此限。
⒊系爭合約第4條第4項約定保證責任：乙方保固保證僅限於臺灣
  本島。
㈡交付、事故相關：
⒈兩造間於100年10月20日（交貨前）曾為討論製造之相關事宜，
  由瀚崑公司負責本案之人即白添福與原告人員進行會議之「JA
  TIM技研會」會議記錄如本院卷一第59頁原證2所示。會議中兩
  造人員即討論將CT（比流器）、PT（比壓器）改採樂士牌。
⒉原告內部曾於101年3月7日（交貨前）為了交貨相關事宜在原告
  龍潭廠由盤震紘召開「JATIM完檢後檢討會議」會議，該會議
  記錄如本院卷一第60頁原證2所示。白添福確實於101年3月6 
  日前往原告龍潭廠區針對系爭契約之配電盤來進行檢驗，當時
  檢驗後並未提出比壓器之問題。
⒊原告內部曾於101年4月9日（交貨前）為了履行交貨事宜在原告
  龍潭廠召開「JATIM完檢後檢討會議」會議，會議記錄如本院
  卷一第61頁原證2所示。白添福確實於101年4月6日前往原告龍
  潭廠區針對系爭契約之配電盤來進行檢驗，當時檢驗後並未提
  出比壓器之問題。
⒋系爭配電盤曾於上述101年3月6日（交貨前）經系爭合約相關人
  員進行驗收，且白添福有在原告製作之驗收表上簽名如本院卷
  一第58頁所示。此驗收及其後兩造多次會議時，兩方人員均未
  針對比壓器規格問題為討論或修正。
⒌原告業已於101年4月24日（本院卷一第62頁送貨單日期）將系
  爭配電盤出貨予瀚崑公司。瀚崑公司人員並已於原告交貨時，
  在所出具之送貨單上簽收如本院卷一第62頁原證3所示。
⒍原告自101年2月間始陸續將系爭JATIM配電盤交付瀚崑公司。
⒎瀚崑公司後將系爭JATIM配電盤運往位於印尼國泗水市之JATIM
  公司，供JATIM公司煉鋼電爐使用。
⒏原告係至105年8、9月間，方開始向被告催討系爭剩餘貨款。
⒐系爭JATIM配電盤之其中一盤，於105年5月31日，突然發生系爭
  事故一。
⒑系爭配電盤之外觀有標明系爭比壓器規格及廠牌為「一次電壓2
  2KV」、「樂士股份有限公司」。
⒒另本院卷一第110頁被證1右上角及本院卷一第111頁被證2電路
  圖均已標明供電壓為20KV。而客觀上裝入系爭配電盤內之系爭
  比壓器之規格為22KV規格，比壓器本來功能是將輸入高電壓轉
  換成較低的電壓，來讓儀表運作，22KV規格指的是可以將22KV
  之電壓轉換成120V。
⒓客觀上，置入系爭配電盤內之系爭比壓器之規格並非24KV規格
  。系爭比壓器實際裝設於系爭JATIM配電盤內部，於系爭事故
  一後取出之系爭比壓器照片如本院卷一第112頁被證3所示。
⒔JATIM公司曾於106年7月19日間委請印尼國之公證人為公證，做
  成印尼文之公證書（下稱系爭公證書），封面及部分內容如本
  院卷一第145-149頁被證7所示。且後並將之翻譯成中文如本院
  卷一第150-152頁、第157-159頁（其中第158頁下方有記載：
  損壞原因是因為寄來電器規格不符等語）所示，且經我駐外單
  位於106年10月23日認證，外館認證書如本院卷一第153-156頁
  所示。系爭公證書可顯示：JATIM公司之維護經理HARI SUTJOK
  O LAWU代表JATIM公司於公證人面前聲明：系爭配電盤係於102
  年3月10日開始使用，而系爭比壓器500VA部分於105年5月31日
  損壞；損壞原因是寄來之電器規格不符訂購之規格，因而不符
  合JATIM公司處之電壓，引致該電器燃燒等語。
⒕系爭公證書僅有記載系爭事故一，並未提及系爭事故二。
⒖原告於101年7月27日所製作交送被告，經被告轉交送JATIM公司
  之竣工資料所附之系爭比壓器「電機設備規範書」如本院卷一
  第130頁原證8所示。其上載明：絕緣等級為24kv。
⒗上述電機設備規範書交付時，原告同時亦有交付樂士公司製作
  之系爭比壓器「測試報告」如本院卷一第132頁原證10，其上
  記載：絕緣等級為24kv。JATIM公司之供電壓為20kv如本院卷
  一第110-111被證1、被證2左上角標示；及本院卷一第171頁被
  證14之系爭配電盤外標示照片。
⒘系爭公證書照片2、3、6、7-9（本院卷一第147頁以下照片）所
  顯示之米白色金屬外箱為系爭JATIM配電盤組。其中照片9 顯
  示JATIM公司收到之配電盤機組確為原告所製造，且米白色外
  箱高度約為2.25公尺。另照片11到14之橘色金屬箱即為配置系
  爭JATIM配電盤之系爭比壓器。系爭比壓器係置於系爭JATIM配
  電盤機組上述白色機組外箱內之零件，為配電盤組之一部分。
⒙系爭JATIM配電盤米白色機組外箱拆開後，尚有一個防護門再度
  拆開後，即可以看到內部為上、下兩層，橘色之系爭比壓器置
  於上層（如本院卷一第147頁照片3右方照片所示）。
⒚被告向原告訂購之系爭JATIM配電盤（有分A、B盤）之比壓器有
  2組4個，A、B盤各1組2個，其中為被告所指發生問題之系爭比
  壓器以外之比壓器有設置「PT台製抽出座」，該「PT台製抽出
  座」係活動可以抽出，系爭比壓器置於其上。從「PT台製抽出
  座」之外觀即有標示系爭比壓器規格名牌，可由該「PT台製抽
  出座」之外觀可得知系爭比壓器之比壓器規格為22kv/120v，
  與系爭JATIM配電盤中之「PT台製抽出座」相同之機器外觀照
  片如本院卷一第186頁原證11所示。被指為發生問題之系爭比
  壓器以外之其他3台比壓器設計之電壓比約定設計（不論為22K
  V或24KV之爭議）之規格與發生問題之比壓器一致。
⒛系爭JATIM配電盤機組係用於調節工廠產線內機器之高壓電（JA
  TIM係供為煉鋼爐使用）。
停機產線將衍生商業損失。又系爭JATIM配電盤平時均有上萬伏
  特高壓電終年通過，人員並無法靠近，否則將產生生命危險。
㈢貨款交付、擔保相關事項相關：
⒈被告曾於100年8月22日支付系爭JATIM配電盤部分買賣價金32萬
  5500元含稅，本約定於最後交貨日後60日支付剩餘款項，但客
  觀上其後並未支付。
⒉白添福曾於104年2月10日開立系爭本票予原告，本票抬頭並記
  載原告名稱，開票後交付原告之員工王崇文，如本院卷一第63
  -65頁原證4所示。王崇文並將之交付原告。
⒊系爭本票之第1張到期日為104年6月30日，票據編號378938之面
  額25萬元。瀚崑公司曾於104年4月23日匯款10萬元給王崇文，
  目的即在於清理系爭合約帳款。王崇文事後亦將此筆款項轉交
  原告。除此10萬元之外，其餘已屆到期日之系爭本票均未獲兌
  現，故系爭剩餘貨款為190萬元。
⒋原告於106年3月17日以汐止樟樹灣郵局存證號碼000096存證信
  函寄發瀚崑公司如本院卷一第66頁原證所示。內容為請求瀚崑
  公司給付剩餘190萬元貨款，並限7日內必須付清所欠款項。瀚
  崑公司並於106年3月20日收受。
⒌瀚崑公司於收受上開存證信函後，隨於同年月21日以瀚字文000
  0000號函文函覆原告，如本院卷一第114頁被證4所示，內載：
  瀚崑公司認為系爭爆炸事故，是原告從採購、入料、組裝、測
  試一路犯錯，有的器材沒有認證，且也沒有找出系爭事故一之
  原因，才會再度引起爆炸燒毀等語。
⒍106年3月23日，白添福曾代表瀚崑公司與原告代表人員即負責
  人葉蔡傳針對系爭剩餘貨款問題召開會議（下稱系爭0000000
  會議），原告人員制作之會議紀錄如本院卷一第68頁原證6所
  示。內載：「JATIM貨款瀚崑公司代表人白秉翰由父親白添福
  協議結果於民國106年4月15日（少了1個「為」字）解決JATIM
  貨款債務期限」等語。當日會議內容實際上有討論到系爭事故
  一與貨款事項。
⒎當日亦為系爭事故一發生後，白添福首次見到原告之代表人葉
  蔡傳出面處理。
⒏106年3月23日會議中，白添福曾向與會人員表示：將飛往印尼J
  ATIM公司。
⒐白添福於106年3月30日至同年4月1日曾飛往印尼JATIM公司了解
  後續，白添福護照及機票訂購之影本如本院卷一第115-116 頁
  被證5所示。白添福返國後，瀚崑公司於106年4月14日，曾向
  原告發出汐止厚德郵局000048存證信函，如本院卷一第117-12
  1頁被證6所示。內容指摘：原告提供擅自變更，規格不符之系
  爭比壓器造成系爭事故，且系爭比壓器設置系爭JATIM配電盤
  內極難察覺，故應由原告負擔JATIM公司產生之相關商業損失
  ，並限期原告於7日內，向系爭事故提出擅自變更規格及出具
  不實檢測報告之原委，並針對JATIM公司求償內容提出解決方
  案及提供擔保。
㈣契約締結經過及約定真意相關：
⒈系爭合約所附之合約明細如本院卷一第129頁原證7所示（下稱
  系爭合約明細表）。其內記載：系爭比壓器之規格及廠牌為：
  規格22KV/120V、CIC，巧力牌。其中Remarks欄位係載明「CIC
  EPF-20SE」，係指系爭合約本約定訂購之系爭比壓器品牌為CI
  C(巧力牌）之EPF-20SE型號。
⒉100年10月20日上午10時15分曾由白添福召開會議，兩造曾於會
  議中同意變更系爭比壓器廠牌為樂士牌，100年10月20日上午1
  0時15分之原告會議記錄如本院卷一第59頁原證2。
⒊原告持有「中華民國高壓用電設備原製造廠家認可登記證」及
  經財團法人全國認證基金會之認證，得依「屋內線路裝置規則
  」第401條生產設備並據以令高壓用電設備送電之廠商。
⒋系爭配電盤內容為高壓配電盤2套，且終端使用者分別為訴外人
  印尼之IHI公司及JATIM公司，故系爭配電盤品名訂為IHI-Swit
  chgear及JATIM-Switchgear（本件有問題者為系爭JATIM配電
  盤）。兩者訂購規格不一致，IHI規格為12KV，與本案無關。
⒌其中系爭JATIM配電盤部分，瀚崑公司向原告訂購時，為符合終
  端使用者JATIM公司之設計與使用。
⒍瀚崑公司於100年7月4日（訂約前）曾出具系爭圖樣一，如本院
  卷一第110頁被證1（但其中3-PT部分與原告留存不同，原告為
  2-PT，即一個配電盤中所配置比壓器之個數）所示。系爭圖樣
  一為系爭配電盤之電路設計圖，其內顯示比壓器之規格為24KV
  /120V/500VA。系爭圖樣一於訂立系爭合約前之100年7月4日曾
  經瀚崑公司送予原告方面人員。
⒎瀚崑公司於100年10月5日（訂約後）曾出具系爭圖樣二，如本
  院卷一第111頁被證2所示。系爭圖樣二內顯示：該圖樣之機器
  係配置之樂士牌之比壓器，規格為24KV/120V/500VA。系爭圖
  樣二為100年10月5日，兩造欲變更系爭比壓器廠牌為樂士牌時
  ，被告提供予原告之圖面。
⒏業界慣例系爭配電盤類似工程至少電路方面需要按圖施工。
⒐系爭合約明細表（本院卷一第22頁）下方記載：附記3.「本估
  價單係依貴公司（被告）提供之標單資料估算，如有變更修改
  或與圖面不符者，得另議之」及附記5.「此設備屬訂製品，當
  承認圖確認前，得依需要辦理追加減。承認圖確認後，只能辦
  理追加，不得辦理追減」等語。
⒑本院卷一第59頁原證2之100年10月20日會議記錄第3點後方有記
  載：「可採樂士（先提供資料）!」等語，該資料即係指圖面
  。另倒數第2行亦記載「圖面完成E予白先生!」等語。且此所
  謂圖面至少包括本院卷一第294-303頁之原證18。本院卷一第6
  0頁原證2之101年3月7日會議記錄第6點記載「圖面請配合修改
  …」等語。本院卷一第61頁之101年4月9日會議記錄第2 點記載
  「圖面4/11劉見祥測試完成後，4/12提供修改圖面予設計」等
  語。此所謂圖面，至少包括本院卷一第304-306頁原證19所示
  之圖面。
⒒巧力牌公司官網列印資料如本院卷一第168頁被證12所示。其內
  記載：EPF-20SE型號產品電壓比規格為24KV規格。
⒓巧力牌公司於經濟部能源局「型式試驗報告審查合格設備查詢
  系統」經審查核准認證之機型認證之EPF-20SE型號設備，額定
  規格登記為24KV級，經濟部型式試驗報告審查合格設備查詢網
  站列印資料如本院卷ㄧ第169頁被證13所示。
⒔原告曾向士林電機公司查詢，經巧力牌公司於106年11月29日下
  午5時1分回覆原告專案人員，如本院卷一第177-178頁附件所
  示。
⒕巧力牌公司仍有生產型號「EPF-20SE」比壓器之電壓比規格為
  「22.8kv/120v」（且可承受之最高電壓仍為24kv）。巧力牌
  公司試驗報告如本院卷一第187頁原證12所示。
⒖本院卷一第245頁原證7系爭合約明細表之A-16欄同記載系爭JAT
  IM配電盤之KWH-Meter（電度表）規格為24KV/120V，此即系爭
  JATIM配電盤之電表儀表板。
⒗A-12欄顯示之V-METER為系爭配電盤之電壓表，其上顯示規格為
  30KV/150V，系爭配電盤之最高承受電壓為24KV。
⒘KWH-Meter為「瓦時計」，與系爭比壓器不同。
⒙本院卷一第170頁被證14之儀表板中間畫圈部分照片為KWH-Mete
  r瓦時計之儀表板。又第1排左邊第1個儀表板亦為系爭明細表A
  12欄下述V-Meter（電壓表）之儀表板，其亦顯示比值到達30K
  V/150V。
⒚本院卷一第129頁原證7之A-12欄同記載V-Meter即電壓表其電壓
  比規格為30KV/150V。A-12欄V-Meter（電壓表）規格為30KV/1
  50V訂購3顆，則V-Meter之儀表板亦有3顆，且顯示比值為0至3
  0KV/150V，如本院卷一第40頁原證15所示。
⒛本院卷一第245頁原證7系爭合約明細表之A-26欄記載裝甲礙子
  規格為24KV，該等24KV裝甲礙子即為供24KV規格之配電盤所用
  ，此與系爭比壓器規格無關。「礙子」即絕緣等級之意思，系
  爭機器之絕緣等級為24KV，但絕緣等級24KV並不等同於比壓器
  之電壓比必須為24KV/120V。
原告曾向士林電機公司所詢問比壓器規格，結果士林電機公司
  有電壓比為「22.8kv/120v」之比壓器生產，士林電機公司之
  試驗報告如本院卷一第188頁原證13所示。
原告所提出並於101年7月24日已交付被告（本院卷一第205頁被
  告承認，僅爭執交付時間為外銷後）並轉交JATIM公司之竣工
  資料中所附電機設備規範書（ELECTRICEQUIPMENT SPECIFICAT
  I ON FORPANEL)內容如本院卷一第130頁原證8所示（下稱系爭
  原證8規範書）。其中業已標明系爭比壓器之規格為22KV規格
  。被告當時收受時並未就其中記載向原告提出異議。當時此資
  料係由原告與其他竣工文件裝訂成冊一併交付，該成冊文件中
  亦有附上類如本院卷一第110-111頁上述整理被告所製作交付
  原告之其中有記載比壓器規格為22KV規格之電路圖面。
原告於101年7月24日所製作包含上述規範書在內之竣工資料一
  冊封面及目錄如本院卷一第238-239頁原證14所示。
竣工資料中系爭配電盤之設備清單（原文為：SWITCHGEAR EQUI
  PMENTS LIST）如本院卷一第131頁原證9所示（下稱系爭原證9
  清單）。其中第5項TYPE欄位針對系爭比壓器規格記載為22KV
  規格。
系爭原證9清單，完整文件並非僅1紙，其後尚有銜接另1紙編號
  14至21，如本院卷一第207頁被證15所示，方為完整文件。被
  證15文件其中編號19之設備KWH-Meter（瓦時計）記載其TYPE
  （規格）為24KV/120V。該KWH-Meter設備即為系爭JATIM配電
  盤之配電盤儀表板（被告所提出之被證14），亦即其上刻度於
  設備清單記載規格為24KV。
樂士牌公司針對本案使用系爭配電盤系爭比壓器出廠時單向測
  試報告（Routine test report-GroundingPotentialTransfor
  mer)如本院卷一第132頁原證10所示（下稱系爭原證10單向報
  告），亦於竣工資料一冊內。其中「Ipn/V」欄位記載為「220
  00/120」，其意義為：原告實際使用交付系爭比壓器之規格為
  22KV/120V。又此文件畫圈標示其上亦記載「Voltage teston 
  primarywinding/between term inals andearth:50KV/lmin/O
  K」（系爭比壓器試驗耐電壓執行50KV-1分鐘紀錄，即以50KV
  電壓持續輸入1分鐘後觀察，如本院卷一第132頁所示）。
㈤損害相關：
⒈白添福曾多次向JATIM公司請求估算並提出系爭爆炸事故所造成
  之商業損失金額，但JATIM公司拒絕提供，因JATIM公司認為因
  燒毀之系爭JATIM配電盤沒有修復完畢，產線尚無法正常運作
  ，因此其損失目前無法計算。
⒉JATIM公司就系爭JATIM配電盤之窗口Hary曾於106年11月9日下
  午5時27分寄發電子郵件予白添福，如本院卷一第162頁被證8 
  所示。其內表示：「Sorry, We haven trepaired Yet sowe c
  an not calculate the burn losses.」等語。
⒊JATIM公司客觀上係要求瀚崑公司必須負擔系爭事故責任，免費
  為其修復所有損害。
⒋瀚崑公司乃先自費於106年7月17日向士林電機公司訂製1批零件
  預計運往印尼供JATIM公司暫時更換使用，共支出15萬1200元
  ，士林電機公司報價單及發票如本院卷一第163-164頁被證9所
  示。該等更換零件於訂製、等待士林電機公司製造完成後，業
  於106年11月2日自臺灣運出運往印尼供JATIM公司使用，出口
  報關費用共支出8664元，單據如本院卷一第165頁被證10所示
  。
⒌白添福於上開更換零件運出後，旋以106年11月3日下午12時19
  分以電子郵件通知JATIM公司窗口Hary供更換零件之貨物已運
  出，且註明財務部門ARIFS此為免費賠償不收費用等語，郵件
  如本院卷一第166頁被證11所示。上開運出之零件貨品，確係
  供JATIM公司更換因系爭事故損壞之系爭JATIM配電盤零件。
⒍白添福於106年3月30日至同年4月1日曾飛往印尼JATIM公司了解
  後續，白添福護照及機票訂購之影本如本院卷一第115-116頁
  被證5所示。共支出旅費共計為2萬4300元加7000元，共3萬130
  0元。
㈥原告於101年2月24日曾出具LANDFAR-SWITCHGEAR-PANEL-TEST-R
  EPORT即「聯發公司高壓配電盤試驗報告」，其中燒毀之比壓
  器所在之盤名（ARTICLE）為LF-VCBM/VF-PFM（製造號碼LF-00
  0000-0）之出廠試驗報告（下稱系爭試驗報告）予被告，如本
  院卷一第208頁被證16所示。相關整理如下：
⒈系爭試驗報告其內記載：試驗依據之標準（STANDARD）為「IEC
  」（國際電工協會測試標準），並記載RATED VOLTAGE （額定
  電壓）為20KV 50HZ 。即本機器測試輸入電壓及使用輸入電壓
  。
⒉依IEC標準，20KV之額定電壓與24KV同等級，於耐壓試驗時須通
  過50KV之試驗，方合乎標準。
⒊系爭試驗報告第5點WITHSTAND VOLTAGE TEST（商頻耐電壓試驗
  ）5-1之PRIMART CKT.（主回路電壓）僅記載28000V（28KV）
  ，試驗結果（RESULT）顯示0K。此即為耐壓測試之項目。
⒋原告於上開出廠測試報告後制作之最終確認之「配電盤規範書
  」，如本院卷一第241-242頁所示。其上即記載「E.其他備註
  （Other-Remarks):2.功能測試：50KV 1.MIN」等語。其意義
  為配電盤經過耐壓測試50KV/1分鐘。此文件並於經瀚崑公司附
  於竣工資料提交JATIM公司。
⒌系爭試驗報告第3點SEQUENCE TEST （動作程序試驗），其中1
  項目為OPERATION TESTS OF INSTRUMENT （儀表確認），原告
  於試驗結果（RESULT）顯示OK。樂士LUXE品牌比壓器銘版顯示
  1次電壓為22KV（本院卷一第112頁被證3）。
⒍系爭試驗報告並非於101年2月24日交付瀚崑公司，而係於系爭J
  ATIM配電盤出貨予被告後之101年7月24日交付被告。
㈦本院曾於107年8月3日囑託財團法人中華工商研究院（下稱中華
  研究院），就相關爭議事項，進行鑑定。該院乃於110年12月8
  日檢送鑑定報告書（下稱系爭鑑定報告）3份過院。
㈧本件起訴狀係於106年7月12日送達被告（本院卷一第78頁）。
㈨上開事實，業據兩造提出與其主張相符之卷內相關文書資料為
  證，且為兩造所不爭執，當可信為真實。　
本件經本院於111年2月15日言詞辯論期日與兩造整理並協議簡
  化爭點如下（見本院同上筆錄，並依論述需要，調整其順序，
  適當精簡）：　　
㈠原告主張：兩造公司間訂有系爭合約，約定瀚崑公司向原告訂
  製購買系爭配電盤商品，總價325萬5000元，其已依約出貨予
  瀚崑公司並經瀚崑公司驗收完畢，然瀚崑公司僅支付部分價金
  ，伊自得依系爭合約第2條第2項第2款約定，請求瀚崑公司給
  付剩餘貨款190萬元及法定遲延利息，是否有理由？
⒈系爭合約中對於系爭JATIM配電盤使用之系爭比壓器訂購規格之
  約定究為24KV規格或22KV規格？何人應負舉證責任？原告交付
  之系爭比壓器是否屬有缺失而屬不完全給付？
⒉系爭事故，是否為系爭比壓器規格不符所導致？何人應負舉證
  責任？
⒊原告主張：其交付系爭JATIM配電盤時，已交付被告、JATIM公
  司相關竣工資料，已明白記載系爭比壓器為22KV規格，被告於
  受收時，早已知悉或可得知悉相關規格，若該規格有不符之瑕
  疵，原告至105年3月甚至9月始通知原告，依民法第356條規定
  ，應視為被告已承認不得再主張瑕疵為不完全給付，是否有據
  ？
⒋被告抗辯：原告交付之系爭JATIM配電盤中使用之系爭比壓器不
  合系爭合約之約定規格，致其轉售JATIM公司後，發生系爭事
  故，其因而需支出處理費用19萬1164元及賠償JATIM公司相商
  業損失，其得加已抵銷，是否可採？
㈡原告主張：白添福開立系爭本票，並另於系爭0000000會議中，
  擔保瀚崑公司之系爭剩餘貨款債務，承諾瀚崑公司逾期未支付
  價金，則其個人將負責支付，而成立系爭擔保契約，其得依系
  爭擔保契約關係請求白添福給付系爭剩餘貨款190萬元及法定
  遲延利息，是否有理由？
茲就上開爭點論述如下：
㈠原告主張其得依系爭合約約定，請求瀚崑公司給付剩餘貨款190
  萬元及法定遲延利息，應有理由。
⒈系爭合約中對於系爭JATIM配電盤使用之系爭比壓器訂購規格之
  約定應為22KV規格，原告交付之系爭比壓器難認屬有缺失而屬
  不完全給付。
①按債務人負有依債務本旨為給付之義務，違背債務之本旨為給
  付，即屬不完全給付，如債權人於受領給付後，以債務人給付
  不完全為由，請求債務人損害賠償，關於給付不完全之點，應
  由債權人負舉證責任，若屬不完全給付，然非因有可歸責於債
  務人之事由，債務人仍得免責，故債務人以不完全給付係因非
  可歸責於己之事由所致為抗辯，就此應由債務人證明之（最高
  法院77年度台上字第1989號裁判意旨參照）。由此以觀，債權
  人欲主張關於不完全給付之賠償責任時，自應先就其給付之不
  完全，先負證明之責。本件被告抗辯：系爭配電盤中之系爭比
  壓器有不符契約約定規格之情事，然為原告所否認，自應由被
  告對此負舉證之責任甚明。
②經查，系爭合約內所附之系爭合約明細表，已明確記載系爭比
  壓器之規格為22KV規格（見不爭執事項㈣⒈所示），此與原告所
  交付之系爭比壓器規格相符（見不爭執事項㈡⒒所示）。且經本
  院將系爭合約及其後制作、竣工相關文件送請中華研究院鑑定
  結果，亦認為：在本案無發現系爭比壓器之設計變更等相關資
  料，目前並無事證可資證明系爭合約交易中當事人約定之系爭
  比壓器規格可理解為24KV規格（見系爭鑑定報告第13至14頁）
  。由此以觀，即便以從事電機工程之專業人員之觀點而論，亦
  可輕易理解系爭合約當事人之真意應係以22KV規格作為原始設
  計。
③更甚者，系爭鑑定報告更認：以本案電力供應為20KV條件下，
  比壓器為24KV規格降壓後之工作電壓100V，不足現場低壓設備
  工作電壓110V，而比壓器為22KV規格，降壓後之工作電壓109V
  ，尚可滿足竣工文件-配電盤規範書所載電力需求「3P-20KV..
  1P-ACllOV(CONTROL)」之現場低壓設備工作電壓為110V。在考
  量供電端因饋線前、後段之差異，以及交流電之電壓變動率所
  預留之安全裕度，同時額定工作電壓範圍均無影響鑑定標的之
  絕緣能力等級，故就本案現場電力系統與低壓設備之電力供應
  之適配性，本案系爭比壓器設計規格22KV規格得以滿足系爭配
  電盤竣工書之配電盤規範書所載電力需求之現場低壓設備工作
  電壓為110V等語（見系爭鑑定報告第81頁）。由此體察，被告
  依系爭合約向原告訂製之系爭配電盤，其中配置之比壓器，若
  以專業設計之角度考量，顯然以使用22KV規格較之使用24KV規
  格更為適當。而被告訂製之系爭配電盤，本即預計銷售印尼國
  以供JATIM公司使用（見不爭執事項㈡⒍⒎所示），有其具體使用
  環境及用途，是衡情應會選擇更適合於現場工作電壓之22KV規
  格設計，始符常情。由此更可見，原告一再主張：兩造訂立系
  爭合約之締約、履約過程，兩造始終合意以22KV規格為系爭比
  壓器之規格，應較為可信。
④被告雖以：其於訂立系爭合約前後分別所提供之系爭圖樣一、
  二，並以其內對於比壓器規格為24KV規格，以為系爭合約規格
  之依據云云。然系爭圖樣記載與系爭合約明顯不符，而系爭合
  約為兩造共同簽署，然系爭圖樣僅係被告單方繪製提出，並未
  經原告簽署，是倘有所不符，本即應以系爭合約記載為準。且
  依業界慣例系爭配電盤類似工程至少電路方面需要按系爭圖樣
  施工（見不爭執事項㈣⒏所示）。是被告單方提供系爭圖樣，雖
  經原告收受，然施作系爭配電盤既然需要如同系爭圖樣之設計
  圖作為電路佈局之依據，是原告即便加以收受，其本意或許僅
  在於瞭解被告對於系爭配電盤電路配置之需求，未必有意更改
  系爭合約有關相關零件規格之意思。是自不能僅以被告單方出
  具之系爭圖樣即推認兩造有變更系爭合約中有關系爭比壓器規
  格之合意。除此以外，被告未能再舉證證明：系爭合約訂立後
  ，兩造間尚有變更系爭比壓器規格之合意，或原告交付之系爭
  比壓器，尚有何不完全之處，衡諸上開說明，自難認原告有何
  不完全給付可言。
⑤綜上小結，系爭合約所約定之系爭比壓器之規格為22KV規格，
  原告亦據以施作交付，尚無不符合系爭合約之處，則被告抗辯
  ：原告應負不完全給付責任，已屬無據。
⒉系爭事故，亦非系爭比壓器規格不符所導致，被告尚不得以此
  對原告抗辯不完全給付之賠償請求。
①按不完全給付損害賠償之債，應以有不完全給付之行為及損害
  之發生，並二者間有相當因果關係為其成立要件（即「責任成
  立之相當因果關係」）。惟相當因果關係乃由「條件關係」及
  「相當性」所構成，必先肯定「條件關係」後，再判斷該條件
  之「相當性」，始得謂有相當因果關係，該「相當性」之審認
  ，必以行為人之行為所造成之客觀存在事實，為觀察之基礎，
  並就此客觀存在事實，依吾人智識經驗判斷，通常均有發生同
  樣損害結果之可能者，始足稱之（最高法院101年度台上字第4
  43號判決參照）。由是以解，若債務人不完全給付與損害之發
  生間，根本無任何「條件關係」或「事實上因果關係」，自無
  須再就有無「相當性」或「責任成立之相當因果關係」再為審
  查，要屬當然。
②經查，系爭鑑定報告已明認系爭事故成因為：系爭比壓器一次
  側繞組銅導線線圈之絕緣劣化形成局部放電，因局部放電不斷
  積累增大使絕緣層崩潰而喪失絕緣能力後，使一次側繞組銅導
  線線圈形成層間短路，其短路電流所生高溫火花、巨大電流之
  電弧與強大機械應力施於比壓器繞組銅線、絕緣層、外殼或固
  定元件上，致使一次側繞組形成顯著之變形變色、絕緣層滅失
  與殼體產生貫穿性擊穿之破斷口等現象。而不論選用規格為22
  KV規格或24KV規格，均無改變或影響系爭比壓器之絕緣強度發
  生異常或喪失其原有的絕緣能力，故目前並無事證可資證明，
  因燒毁之系爭配電盤內所配置22KV規格系爭比壓器導致系爭事
  故發生，亦非選用24KV規格比壓器得以阻卻或免除系爭事故發
  等語（見系爭鑑定報告第70頁所示）。由此以觀，系爭比壓器
  選用24KV規格或22KV規格，尚與系爭事故之發生並無關聯。亦
  即，原告所指：22KV規格不符之給付不完全行為，即便存在，
  亦與系爭事故之發生無關，兩者間即無所謂「無條件、無結果
  」之因果關係可言。
③再者，系爭鑑定報告進而認定：目前無法排除因系爭比壓器一
  次側繞組銅導線線圈之絕緣劣化形成局部放電，使系爭比壓器
  之一次側繞組銅導線線圈形成層間短路，造成電力設備燒損，
  而與印尼國使用系爭配電盤之供電壓為20KV低於系爭比壓器之
  一次側工作電壓並無既定關係。且目前並無事證可資確認或研
  判系爭比壓器形成局部放電或絕緣能力下降等生成時間或形成
  要因，也因系爭比壓器運行條件、氣候環境條件與放電發展條
  件等時間推移之非定性、非定量變異因素，而有不同程度的絕
  緣能力破壞，僅可研判系爭比壓器自投入運作4年之期間，因
  局部放電且積累生成至絕緣崩潰，造成系爭比壓器所配置之配
  電盤形成燒毁事故（見系爭鑑定報告第73頁所示）。由此可知
  ，系爭事故係因系爭比壓器一次側繞組銅導線線圈之絕緣劣化
  形成局部放電，進而造成線圈形成層間短路所造成。然此絕緣
  劣化之狀況，又可能係源自系爭比壓器運行條件、氣候環境條
  件與放電發展條件等時間推移之非定性、非定量變異因素所致
  。亦即，系爭事故尚無從證明與原告所提供之系爭比壓器本身
  之品質有何關聯，反而其原因較可能指向係被告轉售後，因JA
  TIM公司使用現場環境因素，經年累月累積形成，彰彰甚明。
  是被告既然未能舉證，系爭事故與其所謂規格不符之不完原給
  付有何關聯，更未能舉證與原告所交付之系爭配電盤各項零件
  本身品質有關，則其空言抗辯：原告所為系爭比壓器之給付不
  完全，造成其受有損害，其得請求賠償，並為抵銷云云，無可
  憑採。
⒊綜上所述，原告已依系爭合約將系爭比壓器出貨交付瀚崑公司
  並經瀚崑公司驗收完畢，被告又未能舉證證明其抗辯之不完全
  給付存在，且與系爭事故損害有何關聯，則原告依系爭合約第
  2條第2項第2款約定，請求瀚崑公司給付剩餘貨款190萬元及法
  定遲延利息，應屬有據，應可准許。
⒋又被告已無從舉證不完全給付存在，及其所受損害與給付有何
  關聯，則原列爭點㈠⒊⒋或無論如何認定，與結論無涉，又或已
  失討論之前提，自不必再為申論。
㈡原告主張：白添福開立系爭本票，並另於系爭0000000會議中，
  擔保瀚崑公司之系爭剩餘貨款債務，承諾瀚崑公司逾期未支付
  價金，則其個人將負責支付，而成立系爭擔保契約，其得依系
  爭擔保契約關係請求白添福給付系爭剩餘貨款190萬元及法定
  遲延利息，亦有理由。
⒈按解釋契約，應於文義上及論理上詳為推求，以探求當事人立
  約時之真意，並通觀契約全文，斟酌訂立契約當時及過去之事
  實、交易上之習慣等其他一切證據資料，本於經驗法則及誠信
  原則，從該意思表示所根基之原因事實、主要目的、經濟價值
  、社會客觀認知及當事人所欲表示之法律效果，作全盤之觀察
  ，以為判斷之基礎；如契約文字業已表示當事人真意，無須別
  事探求者，即不得反捨契約文字而更為曲解（最高法院98年度
  台上字第1925號、101年度台上字第79號判決意旨參照）。
⒉經查，白添福曾於104年2月10日開立系爭本票予原告，且其目
  的在於清理系爭剩餘貨款，白添福更已支付部分款項10萬元以
  為清償（見不爭執事項㈢⒉⒊所示）。且白添福更於原告負責人
  為解決系爭剩餘貨款而召開之系爭0000000會議紀錄中簽名，
  肯認系爭0000000會議紀錄所記載：「JATIM貨款瀚崑公司代表
  人白秉翰由父親白添福協議結果於民國106年4月15日為解決JA
  TIM貨款債務期限」等語（（見不爭執事項㈢⒍及見本院卷一第6
  8頁所示）。由此以觀，白添福應有意以其個人之身分，擔保
  或承擔瀚崑公司因系爭合約所負系爭剩餘貨款之債務甚明。否
  則，何以白添福會以個人名義簽發本票，以為系爭剩餘貨款之
  支付？又為何會承諾解決債務之期限？白添福雖辯稱：系爭00
  00000會議僅係設定由其查明系爭事故原因，以釐清貨款責任
  之期限，並非清償之期限云云，而指可能以事故責任在原告而
  免除責任之方式解決。然系爭0000000會議之用語為瀚崑公司
  、白添福「解決貨款債務期限」，而債務人承諾將解決債務，
  一般文義理解應係指清償，難以想像債務人會聲明，債務解決
  之方式有所謂「免除」之理，是白添福以之為辯解，已然反於
  文義而為曲解，自不可採。
⒊白添福既然以個人名義承諾擔保、承擔系爭剩餘貨款，則原告
  依系爭合約及系爭擔保契約關係請求白添福給付系爭剩餘貨款
  ，自屬有據，而應准許。
㈢末按數債務人以同一目的，本於各別之發生原因，對債權人各
  負全部給付之義務，因債務人中一人為給付，他債務人即應同
  免其責任者，係屬不真正連帶債務。故不真正連帶債務人中之
  一人所為之清償，他債務人就此清償數額範圍內，即應同免責
  任。本件瀚崑公司依系爭合約第2條第2項第2款約定，應給付
  系爭剩餘貨款；白添福依擔保契約關係，應給付系爭剩餘貨款
  ，兩者係以給付系爭剩餘貨款為同一目的，本於各別之發生原
  因，對原告各負全部給付之義務，屬不真正連帶債務責任，是
  依上說明，若瀚崑公司與白添福一人為給付時，另一人應於其
  給付金額範圍內，同免給付責任。爰諭知如主文第1項所示，
  以符不真正連帶債務之本旨。
從而，原告依系爭合約第2條第2項第2款約定，請求瀚崑公司給
  付系爭剩餘貨款；另依擔保契約關係，請求白添福給付系爭剩
  餘貨款，及均自起訴狀繕本送達翌日即106年7月12日起（見不
  爭執事項㈧所示）至清償日止，按年息5％計算之利息，且於如
  其中一人為一部或全部給付時，另一被告於該給付範圍內同免
  給付責任，均為有理由，應予准許。　
兩造分別陳明願供擔保，聲請宣告假執行、免為假執行，經核
  並無不合，爰分別酌定相當之擔保金額，併予宣告。
本件判決基礎已臻明確，兩造其餘攻防方法、陳述及訴訟資料
  ，經本院斟酌後，核與判決結果不生影響，爰不逐一論列，附
  此敘明。
據上論結，本件原告之訴為有理由，爰判決如主文。　　　
中　　華　　民　　國　　111 　年　　3 　　月　　28　　日
                  民事第三庭  法  官  王沛雷
以上正本係照原本作成。
被告如對本判決上訴，應於判決送達後20日內向本院提出上訴狀
，如委任律師提起上訴者，應一併繳納上訴審裁判費，否則本院
得不命補正逕行駁回上訴。
中　　華　　民　　國　　111 　年　　3　　 月　　28　　日
                              書記官  邱筱菱